【裁判字號】    98,裁,131
【裁判日期】    980122
【裁判案由】    所得稅法
【裁判全文】
最  高  行  政  法  院  裁  定
                                       98年度裁字第131號
上  訴  人  荷蘭商˙飛利浦電子股份有限公司( Koninkli
            jkePhilips Electronics, N.V.）
代  表  人  G. J. Kleisterlee. P-J. Sivignon
訴訟代理人  林恆鋒律師
            牛豫燕律師（兼送達代收人）
            彭運
被 上訴 人  財政部臺北市國稅局
代  表  人  甲○○
上列當事人間所得稅法事件，上訴人對於中華民國97年10月9日
臺北高等行政法院97年度訴字第1283號判決，提起上訴，本院裁
定如下：
    主  文
上訴駁回。
上訴審訴訟費用由上訴人負擔。
    理  由
一、按對於高等行政法院判決之上訴，非以其違背法令為理由，
    不得為之，行政訴訟法第242條定有明文。依同法第243條第
    1項規定，判決不適用法規或適用不當者，為違背法令；而
    判決有同條第2項所列各款情形之一者，為當然違背法令。
    是當事人對於高等行政法院判決上訴，如依行政訴訟法第24
    3條第1項規定，以高等行政法院判決有不適用法規或適用不
    當為理由時，其上訴狀或理由書應有具體之指摘，並揭示該
    法規之條項或其內容；若係成文法以外之法則，應揭示該法
    則之旨趣；倘為司法院解釋或本院之判例，則應揭示該判解
    之字號或其內容。如以行政訴訟法第243條第2項所列各款情
    形為理由時，其上訴狀或理由書，應揭示合於該條項各款之
    事實。上訴狀或理由書如未依此項方法表明，或其所表明者
    與上開法條規定不合時，即難認為已對高等行政法院判決之
    違背法令有具體之指摘，其上訴自難認為合法。
二、本件上訴人對於高等行政法院判決上訴，係略以：本件上訴
    人就系爭股票之稅款繳納方式，既非由發行公司台灣積體電
    路製造股份有限公司(下稱台積電公司)於發放時就源扣繳，
    而係由上訴人於轉讓年度依規定自行申報繳納稅款，因此本
    件上訴人就出售系爭股票所得之應納稅款，不屬於中荷租稅
    協定第27條第2項第1款所規定之「其他稅款」，允無疑義。
    準此於判斷上訴人就出售系爭股票之所得是否適用中荷租稅
    協定時，應視該所得是否符合中荷租稅協定第27條第2項第2
    款所規定「為本協定生效日後次年1月1日起課稅年度之所得
    」為標準，否則即構成判決不適用法規之當然違背法令。惟
    原判決完全無視於上開中荷租稅協定第27絛第2項清楚明訂
    之適用要件，而逕以未見規定於中荷租稅協定之所謂「取得
    日為中荷租稅協定生效日前後」乙語作為判斷依據，原判決
    即有判決不適用法規之違背法令事由。又原判決就上訴人所
    提：上訴人取得本案系爭股票時，依相關法律規定，並非以
    就源扣繳方式繳納所得稅，而上訴人於轉讓系爭股票時，就
    其稅款係採自行申報繳納；本件上訴人持有之系爭股票係於
    民國(下同)96年5月間轉讓，系爭股票應為上訴人96年課稅
    年度之所得；系爭股票所得符合中荷租稅協定第27絛第2項
    第2款所定「其他稅款（按即非就源扣繳稅款），為該協定
    生效日後之後之次年1月1日（按即91年1月1日）起課稅年度
    之所得」等前述重要主張，置若罔聞，又未於原判決中交待
    其不採納之理由，自屬「未於判決書理由項下記載關於攻擊
    或防禦方法之意見」，原判決亦構成判決理由不備之當然違
    背法令等語，為其理由。
三、本件上訴人對於高等行政法院判決上訴，雖以該判決有判決
    不適用法規或理由不備之違背法令為由，惟查中荷租稅協定
    第27條第2項規定「本協定之適用：（一）就源扣繳稅款，
    為本協定生效日後之第2個月第1日起給付或應付之所得。（
    二）其他稅款，為本協定生效日後之次年1月1日起課稅年度
    之所得。」準此，無論是「就源扣繳稅款」或「其他稅款」
    皆以協定生效日後之給付或應付之所得為適用之要件。依行
    為時促進產業升級條例第16條規定略以「公司以其未分配盈
    餘增資供左列之用者，其股東因而取得之新發行記名股票，
    免予計入該股東當年度綜合所得額；其股東為營利事業者，
    免予計入當年度營利事業所得額課稅。但此類股票於轉讓、
    贈與或作為遺產分配時，面額部分應作為轉讓、贈與或遺產
    分配時所屬年度之所得，申報課稅。．．．」是因上述行為
    時促進產業升級條例第16條規定而緩課之股票股利，僅是延
    後該營利所得之課稅時點，其營利所得實質上於取得緩課股
    票股利年度即已實現，而非於嗣後轉讓之年度。原判決就其
    系爭股票股利取得年度均在88年度之前，就此所負稅捐債務
    業已成立，僅其清償期及計算因促進產業升級條例第16條之
    特別規定，延緩至轉讓時徵起。故上述中荷租稅協定既係於
    90年間始生效成立，就系爭成立於其生效前之稅捐債務，自
    無該協定之適用。原判決以該協定第27條第2項適用之規定
    ，係以取得所得時點為判斷依據，從而認定系爭緩課股票無
    該協定之適用，並無不適用法律或適用法律錯誤之違法。原
    判決就此已敘明不可採之理由，核無不合，上訴理由猶執原
    詞加以爭執，無非係就原審取捨證據、認定事實之職權行使
    ，指摘其為不當，或係以其一己對法律規定之誤解，任意指
    摘原審駁斥其主張之理由為不當，而未具體表明原判決所適
    用之法規確有如何違背法令之處，或有如何違背司法院解釋
    及本院判例，及有如何合於行政訴訟法第243條第2項所列各
    款之情形，難認為已對原判決之違背法令有具體之指摘。依
    首揭說明，其上訴自不合法，應予駁回。況縱原判決雖有未
    於判決中加以論斷者，惟尚不影響於判決之結果，與所謂判
    決不備理由之違法情形亦不相當。是依首揭說明，應認其上
    訴為不合法。
四、據上論結，本件上訴為不合法。依行政訴訟法第249條第1項
    前段、第104條、民事訴訟法第95條、第78條，裁定如主文
    。
中    華    民    國    98    年    1     月    22    日
                    最高行政法院第三庭
                        審判長法官  高  啟  燦
                              法官  鄭  忠  仁
                              法官  曹  瑞  卿
                              法官  黃  合  文
                              法官  吳  慧  娟
以  上  正  本  證  明  與  原  本  無  異
中    華    民    國    98    年    1     月    23    日
                              書記官  邱  彰  德


司法院資訊處製作；財團法人民間司法改革基金會備份。
